【裁判字號】    99,台上,2115
【裁判日期】    990408
【裁判案由】    違反毒品危害防制條例
【裁判全文】
最高法院刑事判決            九十九年度台上字第二一一五號
上  訴  人  甲○○
選任辯護人  洪志文律師
上列上訴人因違反毒品危害防制條例案件，不服台灣高等法院中
華民國九十九年一月十四日第二審更審判決（九十八年度上更(一)
字第四五五號，起訴案號：台灣台北地方法院檢察署九十七年度
偵字第一五九五六、一七四一三、二二八五０號），提起上訴，
本院判決如下：
    主  文
上訴駁回。
    理  由
按刑事訴訟法第三百七十七條規定：上訴於第三審法院，非以判
決違背法令為理由，不得為之。是提起第三審上訴，應以原判決
違背法令為理由，係屬法定要件，如果上訴理由書狀並未依據卷
內訴訟資料，具體指摘原判決不適用何種法則或如何適用不當，
或所指摘原判決違法情事，顯與法律規定得為第三審上訴理由之
違法情形，不相適合時，均應認其上訴為違背法律上之程式，予
以駁回。本件原審經審理結果，認為上訴人甲○○有原判決事實
欄所載販賣第二級毒品之行為，罪證明確，因而撤銷第一審關於
販賣第二級毒品部分之科刑判決，改判仍論上訴人以販賣第二級
毒品罪，處有期徒刑柒年貳月，並為相關從刑之諭知。已詳敘其
調查、取捨證據之結果及憑以認定犯罪事實之心證理由。並就上
訴人否認犯行之供詞及其所辯各節認非可採，詳加指駁。從形式
上觀察，原判決並無足以影響判決結果之違法情形存在。上訴意
旨略以：(一)、證人汪自強向上訴人借用機車，遭臨檢以涉嫌竊盜
罪移送法辦，因製作筆錄時供稱有吸食毒品習性，聽聞提供毒品
來源可獲減刑，遂向警方謊稱係於民國九十七年一月初及七月六
日，向上訴人購買甲基安非他命等情，可見汪自強之證述內容不
實。原判決以汪自強前後不一之證述，作為認定上訴人販賣第二
級毒品之證據，而無其他補強證據，顯違背證據法則。(二)、汪自
強於警詢、偵查及審理中，就交付毒品之法律關係、購買毒品之
時間、金額、購買方式、是否付款等事項，前後陳述不一，惟原
判決逕採汪自強於偵查中所述「實際上我跟被告一手交錢一手交
毒品，就只有一次」，認定上訴人販賣第二級毒品之犯行，卻置
汪自強於警詢、審理中之證詞於不顧，未說明何以偵查中之供述
較為可採之理由，有判決理由不備之違法。(三)、上訴人始終均一
致陳稱「汪自強要伊幫他買，可是他身上沒有錢，伊就告訴他說
那就不要買了，伊就給你一點」云云。縱認上訴人所述內容前後
不一，基於被告不自證己罪原則，亦無從作為認定被告犯罪之論
據。原判決認定「上訴人所述前後不一，足認其心虛情怯乃一再
意圖掩飾之情」云云，有違被告不自證己罪之原則。(四)、原判決
以推測擬制方式，認定上訴人與汪自強於上訴人羈押服刑期間有
勾串可能。原審既有此疑慮，即應於審理期日函調上訴人在監接
見錄音及通信紀錄，調查是否有與汪自強勾串，然原審捨此不為
，逕以推測擬制方式，排除汪自強於第一審具結後之證述，即與
證據法則有違。(五)、依原判決所載，汪自強於第一審審理時證稱
：因員警誤導，讓伊以為是上訴人害伊被抓，更利誘說會幫伊求
情，而做出挾怨報復上訴人之供述云云。則汪自強之證述是否可
採尚有疑問。原審未調查汪自強與上訴人間是否有恩怨存在，逕
以汪自強基於報復心態所為不實證詞作為證據，顯有違背證據法
則、調查未盡及理由不備之違法。(六)、原判決既駁回上訴人之原
審辯護人傳喚汪自強之請求，且認定汪自強於原審經詰問清楚，
自該採為有利上訴人之證詞，惟原判決仍引用汪自強於偵查中之
供述作為判決之依據，有證據採用不當及判決理由矛盾之違法云
云。惟查：(一)、原判決係依憑原審於準備期日所整理之：「本案
兩造不爭執之事項為九十七年二月間被告（指上訴人）有交付第
二級毒品予汪自強。本案主要之爭點為：被告是否以販賣或轉讓
之方式交付第二級毒品」，與上訴人陳稱：「他（指汪自強）是
請我幫他代買，但他沒有錢，想要用，所以我從身上拿些許甲基
安非他命給他用」云云，以及汪自強於偵查證稱：「（如何向被
告〈指上訴人〉購買？）我都是先打電話給被告，約定地點，碰
面後才跟被告講說我要買的毒品的價格，我與被告都是當場一手
交錢一手交貨」、「（購買之時地？）第一次是在九十七年二月
間，地點是在新店市○○路與北新路口的加油站；第二次是在九
十七年七月五日凌晨（此部分經原審前審判處轉讓禁藥罪刑確定
），……」、「（交易之價格為何？）第一次是新台幣（下同）
三千元，重量我不確定。第二次我是給被告一千元，但是我到碧
潭旅社找被告時，被告請我施用安非他命（按應為甲基安非他命
），我自己拿一千元補貼給被告」、「（對於諭知事項有何意見
？）我以為我有給被告錢就是買賣，我第二次去找被告，純粹是
去找被告喝酒，到場後被告才請我施用。那實際上我跟被告一手
交錢一手交毒品，就只有一次」、「（為何要供出毒品來源？）
因為實際上確實是向被告購買毒品」、「（施用毒品幾次？）我
只施用過二次，一次是向被告購買，一次是被告請我」、「（被
告之電話幾號？）0000000000，我是用公共電話撥打被告手機」
等語，併斟酌扣案之上訴人所有供本件毒品交易聯絡之行動電話
（含0000000000號SIM 卡）一支等證據，認定上訴人有於九十七
年二月間販賣一次甲基安非他命予汪自強之犯行，所援引之證據
，包括上訴人所為交付甲基安非他命予汪自強之陳述、汪自強於
偵查中之證詞、扣案上訴人所有供本件毒品交易聯絡之行動電話
等，並非僅憑汪自強之證述，上訴意旨指摘原判決無其他補強證
據，認定上訴人販賣第二級毒品，違背證據法則云云，尚有誤會
，並非適法之上訴第三審理由。(二)、採證認事，乃事實審法院之
職權，其對證據證明力之判斷，如未違背經驗法則或論理法則，
復已敘述其憑以判斷之心證理由，即不能任意指為違法。原判決
說明綜核前述證據，認定上訴人有於九十七年二月間交付一次甲
基安非他命予汪自強之犯行，且敘明：「汪自強於偵查中已就其
向被告『購買』甲基安非他命之經過，證述詳盡，檢察官並就證
人汪自強所稱被告第二次交付甲基安非他命之行為，告以該部分
在法律上並非構成販賣毒品，證人汪自強聽聞之後，仍堅稱：九
十七年二月間第一次自被告處取得三千元之甲基安非他命，是向
被告購買，且與被告一手交錢一手交貨等語甚詳」等由，認定汪
自強於偵查中所陳「實際上我跟被告一手交錢一手交毒品，就只
有一次」等詞可採之理由，此屬事實審法院證據取捨之職權判斷
，並無違背客觀存在之經驗法則或論理法則。上訴意旨任意指摘
原判決有理由不備之違法，顯非合法之上訴第三審理由。(三)、原
判決說明：「參酌被告（上訴人）於初時否認與汪自強有毒品往
來，嗣則坦承有本件毒品交易，惟辯稱伊係協助其向他人購買毒
品。嗣後再改稱由自己無償轉讓，亦足認其心虛情怯，乃一再意
圖掩飾之情」，旨在敘明上訴人前後所陳是否可信之判斷理由，
所為證明力之論述，核無違反客觀存在之證據法則，上訴意旨謂
原判決有違被告不自證己罪之原則云云，尚有誤會，自非適法之
第三審上訴理由。(四)、原判決業已說明汪自強於第一審時所稱：
「三千元至今仍未給被告（上訴人）」等語，「顯與警詢筆錄就
此販賣過程甚為簡略，而偵訊筆錄描述則屬細緻、詳盡，甚至於
檢察官就其法律適用上之疑義，證人復提出自己的依據及說明，
有所不符，即非可採」等由，因認汪自強於第一審所陳應不足取
，所為論斷於法亦無不合。至於原判決雖另敘述「至被告（指上
訴人）雖經本案羈押、另案執行迄今，惟監獄、看守所均非完全
阻絕外界，且隨時均有受刑人入、出監，並非均無勾串證人之可
能」等由，但並非以此即認汪自強於第一審之陳述無足採取，而
係說明上訴人所述尚不可盡信，上訴意旨就此指摘，亦有誤會。
又原判決此項「並非均無勾串證人之可能」等論述，雖有臆測之
嫌，而或有未洽，然除去此瑕疵，並不影響判決本旨，自與得執
為第三審上訴理由之違法情形，不相適合。(五)、原判決已說明汪
自強於警詢時，就販賣過程之陳述甚為簡略，而汪自強於偵查中
已就其向上訴人「購買」甲基安非他命之經過，證述詳盡，檢察
官並就汪自強所稱上訴人第二次交付甲基安非他命之行為，告以
該部分在法律上並非構成販賣毒品，汪自強聽聞之後，仍堅稱：
「九十七年二月間第一次自被告（指上訴人）處取得三千元之甲
基安非他命，是向被告購買，且與被告一手交錢一手交貨」等語
甚詳，因認汪自強於偵查所陳可信之理由，且並非以汪自強於警
詢所陳作為認定上訴人犯行之依據。上訴意旨以汪自強於第一審
證稱：「是員警誤導，是上訴人害我被抓，更利誘說會幫我求情
，而做出挾怨報復上訴人之供述」等詞，爭執汪自強之警詢陳述
是否可採尚有疑問，以及原審未調查汪自強與上訴人間是否有恩
怨存在，逕以汪自強基於報復心態所為不實之證詞作為證據，顯
有違背證據法則、調查未盡及理由不備之違法云云，核非依據卷
內訴訟資料執為指摘之適法第三審上訴理由。(六)、當事人聲請調
查之證據，事實審認其無調查之必要者，得依刑事訴訟法第一百
六十三條之二第一項規定，以裁定駁回之，或於判決理由予以說
明。原判決就上訴人聲請調查之證據，業於理由內敘明「被告辯
護人雖具狀請求再傳訊汪自強，惟汪自強業經第一審傳訊詰問清
楚，而本件事證已臻明確，其聲請傳訊汪自強核無必要」等由明
確。於法尚無不合，至原判決所敘述之「汪自強業經第一審傳訊
詰問清楚」，並非說明汪自強於第一審之陳述真實可信，上訴意
旨以原判決此項敘述，逕自主張汪自強於第一審之所陳可採，漫
事指摘原判決引用汪自強於偵查中之供述作為判決之依據，有證
據採用不當及判決理由矛盾之違法，仍非上訴第三審之適法理由
。其餘上訴意旨，經核或仍持原判決已說明理由而捨棄不採之陳
詞辯解，全憑己見，再為單純之事實上爭執；或就屬於事實審法
院採證認事職權之行使，任意指摘，難認已符合首揭法定之第三
審上訴要件。其上訴違背法律上之程式，應予駁回。
據上論結，應依刑事訴訟法第三百九十五條前段，判決如主文。
中    華    民    國  九十九  年    四    月    八    日
                      最高法院刑事第九庭
                          審判長法官  邵  燕  玲
                                法官  李  伯  道
                                法官  孫  增  同
                                法官  李  英  勇
                                法官  施  俊  堯
本件正本證明與原本無異
                                      書  記  官
中    華    民    國  九十九  年    四    月   十二   日
                                                      K

司法院資訊處製作；財團法人民間司法改革基金會備份。
